臺灣臺中地方法院刑事判決　　　　　　　　　　　　九十二年度易字第二二三六號
　　公　訴　人　臺灣臺中地方法院檢察署檢察官
　　被　　　告　丁○○
　　被　　　告　丙○○
　　被　　　告　乙○○
　　選任辯護人　梁宵良
右列被告因違反電子遊戲場業管理條例案件，經檢察官聲請簡易判決處刑（九十二年
度偵字第七七五八、第一四一二二號），本院台中簡易庭認不宜以簡易判決處刑，改
由本院依通常程序審理，本院判決如左：
    主  文
丁○○、丙○○、乙○○均無罪。
    理  由
壹、公訴意旨略以：被告丁○○明知其所經營之「大順洗衣店」並未取得電子遊戲場
    業之營業許可文件，仍以每台電子遊戲機每月新台幣（下同）一千五百元之代價
    ，雇用同有犯意聯絡之被告丙○○媒介他人擺設電子遊戲機具以收取租金，並自
    民國九十二年四月七日起，在台中市○○區○○路一段一二○號店內，以每月收
    取三千元租金之代價供另一名未取得電子遊戲機營業許可文件，並有犯意聯絡之
    被告乙○○擺設電子遊戲機具禮品彈珠台一臺，供不特定人把玩，並以每月二萬
    元之代價雇用戊○○（另由檢察官為不起訴處分）看店，經營遊戲場業。嗣於同
    年四月八日十五時三十分許，為警當場查獲，並扣得上開電子遊戲機具。因認被
    告丁○○、丙○○、乙○○三人，違反電子遊戲場業管理條例第十五條規定，涉
    同條例第二十二條罪嫌。
貳、被告丁○○、丙○○、乙○○等於偵查中均坦承有於右揭時地擺放電子遊戲機一
    台等情不諱，然均矢口否認有何違反電子遊戲場業管理條例第二十二條規定犯行
    。被告丁○○於偵查中辯稱該洗衣店已租予被告丙○○，警方查獲之電子遊戲機
    也是丙○○出租的，只是被告乙○○擺放時剛好丙○○出國，伊才代為負責等語
    ；被告丙○○於偵查中則辯稱因為伊曾受雇於丁○○才會當人頭負責人，實際負
    責人仍是丁○○，該遊戲機並非伊擺放的等語；另被告乙○○於偵查中辯稱伊所
    擺設之電子遊戲機僅係禮品販賣機，是經過經濟部評鑑非屬電子遊戲機才敢擺設
    出來，應該沒有違反電子遊戲場業管理條例等語，惟公訴人仍認被告丁○○、丙○○、乙○○有犯罪嫌疑，並略以：
一、扣案機具。
二、經濟部商業司對扣案機具之鑑定
三、證人甲○○、戊○○於本院之證言等為證明被告等犯罪之證據。
參、
一、按犯罪事實應依證據認定之，無證據不得認定犯罪事實；又不能證明被告犯罪者
    ，應諭知無罪之判決，刑事訴訟法第一百五十四條、第三百零一條第一項分別定
    有明文。又認定不利於被告之事實，須依積極證據，苟積極證據不足為不利於被
    告事實之認定時，即應為有利於被告之認定，更不必有何有利之證據（最高法院
    三十年上字第八一六號判例參照）。再刑事訴訟法第一百六十一條已於民國九十
    一年二月八日修正公布，其第一項規定：檢察官就被告犯罪事實，應負舉證責任
    ，並指出證明方法。因此，檢察官對於起訴之犯罪事實，應負提出證據及說服之
    實質舉證責任。倘其所提出之證據，不足為被告有罪之積極證明，或其指出證明
    之方法，無從說服法院以形成被告有罪之心證，基於無罪推定之原則，自應為被
    告無罪判決之諭知（最高法院九十二年台上字第一二八號判例參照）。再當事人
    固得聲請法院調查證據，而法院為發見真實，亦得依職權調查證據，僅於維護公
    平正義或對被告之利益有重大關係之事項，始應依職權調查之，修正刑事訴訟法
    第一百六十三條第一、二項定有明文。故法院於當事人主導之證據調查完畢後，
    認為事實未臻明白，而卷內復有其他足認為有助於發現真實又足以影響判決結果
    之證據存在，且有調查之可能者，固得依職權調查證據，但並無蒐集證據之義務
    ；蒐集證據乃職司追訴犯罪之檢察官之職責，事實審法院調查證據之範圍仍以案
    內存在之證據為限（最高法院九十一年度台上字第四○九一號判決參照）。
二、次按電子遊戲場業管理條例第十五條規定：「未依本條例規定辦理營利事業登記
    者，不得經營電子遊戲場業」。違反者，依同條例第二十二條應處刑罰。同條例
    第三條、第四條第一項復規定：「本條例所稱電子遊戲場業，指設置電子遊戲機
    供不特定人益智娛樂之營利事業」「本條例所稱電子遊戲機，指利用電、電子、
    電腦、機械或其他類似方式操縱，以產生或顯示聲光影像、圖案、動作之遊樂機
    具，或利用上述方式操縱鋼珠或鋼片發射之遊樂機具。但未具影像、圖案，僅供
    兒童騎乘者，不包括在內」，從而可知觸犯該條例第二十二條之罪者，其行為人
    所設置之機具，應以屬該條例第四條所稱之電子遊戲機為限。再本條例所規範者
    ，應指利用電、電子、電腦、機械或其他類似方式操縱，所設計及裝置可以產生
    或顯示聲光影像、圖案、動作之專用遊樂機具而言（最高法院九十一年度台非字
    第二一二號判決參照），而選物販賣機等類機具是否提供物品，非單純依據消費
    者之技術及熟練程度，而是具公開等額之機具，消費者若投入等值之金錢，便會
    獲得等值之物品，而產生與消費者以標價購得物品相同之結果，應非電子遊戲場
    業管理條例所稱之電子遊戲機，至選物販賣機中若另附加有遊戲，若該附屬遊戲
    之操作結果不影響原販賣物品之取得與否，性質上僅係為促銷物品販賣所附屬之
    遊戲，要不影響該機具販賣機之性質，亦應非電子遊戲場業管理條例所稱之電子
    遊戲機。
肆、訊據被告丁○○、丙○○、乙○○於本院仍堅決否認有何違反電子遊戲場業管理
    條例犯行，除均與偵查中為相同之辯解外，被告丙○○另辯稱該台機器擺放時伊
    並人在大陸地區等語。經查：
一、
（一）臺中市政府警察局第五分局於九十二年四月八日十五時三十分，在台中市○○
      區○○路一段一二○號經戊○○之同意執行搜索時，扣得被告乙○○所有外觀
      標示有「神秘的魔法石」機具一台，且扣案機具內之主機板示名稱為「神密的
      魔法石禮品販賣機」等情，業據被告乙○○坦承在卷，並有搜索扣押筆錄一紙
      、扣案機具相片一幀等在卷可稽，復有機具一台（含ＩＣ板）扣案足佐，再證
      人甲○○於本院亦證稱：扣案機具與經濟部函文所示經評鑑為「非屬電子遊戲
      機」之神秘魔法石販賣機外觀一致相符（本院九十二年十二月三十日筆錄第十
      七頁參照），足認本案扣案機具自形式上觀察，其應屬經濟部函文所示經評鑑
      為「非屬電子遊戲機」之神秘魔法石販賣機。本院依公訴人之聲請將扣案機具
      ＩＣ送經濟部鑑定，其是否與經評鑑非屬電子遊戲機之「神秘魔法石禮品販賣
      機」相同，經濟部認：「扣案之主機板示名稱為「神秘的魔法石禮品販賣機」
      ，該機具業經本部電子遊戲機評鑑委員會第八十一次委員會議評鑑為「非屬電
      子遊戲機」，該機具既非電子遊戲機，自未經本部查驗及張貼類別標示證，故
      無法鑑別」等情，有經濟部九十二年十二月三日經商字第○九二○二二五一二
      八○號函在卷可按，是依公訴人所舉之經濟部鑑定意見，顯不足證明本案扣案
      機與經評鑑認定非屬電子遊戲機之「神秘的魔法石禮品販賣機」有所不同。
（二）前揭經經濟部評鑑為「非屬電子遊戲機」之神秘魔法石販賣機，其送評鑑時遊
      戲說明略如下：１、本機器投幣後可選擇Ａ、Ｂ、Ｃ桿之其中一種禮品購買。
      ２、客人可選擇：先遊戲後購買或先購買後遊戲。３先遊戲後購買：投幣時投
      入如機台上顯示ＡＢＣ桿之任一桿欲購買之禮品相同金額，機台上之珠子會掉
      落，遊戲開始... 遊戲結束後禮品會自動掉落至機台下方之出口。４、先購買
      後遊戲：投入與欲購買之禮品相同金額，禮品掉落後遊戲開始，遊戲方式同上
      述。綜觀該遊戲說明，該送鑑之「神秘魔法石販賣機」，其是否提供物品，非
      單純依據消費者之技術及熟練程度，而是具公開等額之機具，消費者須投入等
      值之金錢，始能獲得等值之物品，消費者操作該機具之主要目的，係在取得該
      選取後之物品，至該機具之遊戲係屬附加性質，與其所選取之物品無關連性，
      故非屬專用遊樂機具，揆諸首揭說明，該送鑑之「神秘魔法石販賣機」自非屬
      電子遊戲場業管理條例所規範之電子遊戲機，經濟部前揭評鑑結論同此認定亦
      屬無違。
二、
（一）被告乙○○於警訊供稱：「客人投幣後開始打彈珠，不能兌換現金，但客人如
      投幣滿三百元可按取物鍵（果汁機五百元、烤麵包機三百元、光碟機一千二百
      元），取物口會掉落物品代替卡片，店員會通知我，我則會找時間帶果汁機、
      烤麵包機、光碟機到場處理」等語，參核前揭送經濟部評鑑之遊戲說明，足見
      本案扣案之機具與送評鑑機具之差別，主要係在送評鑑機具其取得物品係由機
      具直接取得，而扣案機具則係由消費者取得等值之代替卡片，而持該卡片至擺
      置地點之商店兌換物品，是以，消費者在把玩該台禮品機時，既於每次投足商
      品標示價額後，即會取得等值之卡片，並得據以至商家兌換該項商品，可知其
      取得商品與否，並非取決於消費者之技術或對該台機器之操作熟練程度，其在
      機器之設計上，仍屬選物販賣機。
（二）證人甲○○於本院固證稱：本案查獲後經伊實際測試扣案機台，該機台之操作
      方式與前揭送經濟部評鑑之「神秘魔法石販賣機」之遊戲方法有下列不同１、
      說明書上第三點說投幣之後可以購買禮品，但是我們現場沒有找到禮品。２、
      說明書上說明遊戲結束後會有禮品掉落，但是我們試玩後，按兌換鈕後還是沒
      有禮品掉下來。３、關於說明書第四點，因為沒有禮品所以不可能有先購買再
      遊戲的情形。４、我們發現他的分數可以累積到達他兌換禮品的分數以後可以
      兌換禮品，不是機台上所講是附加遊戲，玩完就沒有等語。惟查證人甲○○前
      揭１至３點之差異，主要係在擺設機具之人將物品原由機具直接取得之方式改
      由機具取得卡片再持以兌換，證人甲○○前揭三點之證詞，就物品是否取得與
      消費者操作遊戲之結果等有無關連性及該機具本體、ＩＣ板有無經修改變造，
      仍未能有適切之證明。至證人甲○○前揭第４點部分涉及該機具附加遊戲所累
      積之分數是否能另持以向店家兌換禮品，經核證人甲○○於本院明確證稱此部
      分係伊聽聞證人戊○○之供述而來，此就該該機具所附加遊戲所累積之分數是
      否另能持以向店家兌換禮品（與原投幣金額不等值之禮品）之待證事實，證人
      甲○○並非直接實際經驗者，證人甲○○此部分之證述顯屬傳聞證據，無證據
      能力。
（三）證人戊○○於本院證稱：無計分卡掉下來且無客人向之兌換之情形，伊對遊戲
      玩法及計分方法均不知情等語，是證人戊○○之證詞無從證明物品取得與操作
      遊戲之結果等有無關連性，亦無從證明扣案機具是否有遭修改之情形。
伍、綜上所述，本案扣案機具自形式上觀察，其應屬業經經濟部評鑑之「神秘魔法石
    販賣機」，而該「神秘魔法石販賣機」非屬電子遊戲場業管理條例所規範之電子
    遊戲，公訴人以經濟部對扣案機具之鑑定顯不足證明扣案機具與經評鑑之「神秘
    魔法石販賣機」有所不同。再證人甲○○、戊○○之證言不足證明扣案「神秘魔
    法石販賣機」機具就物品是否取得與消費者操作遊戲結果等有無關連性，亦不足
    證明該機具有經修改，則被告乙○○、丁○○、丙○○等所擺設之機具，既非電
    子遊戲場業管理條例所規範之電子遊戲機，其等擺設經營，即毋庸依電子遊戲場
    業管理條例辦理營利事業登記，揆諸首開法條規定及說明，本件公訴人之舉證容
    有未足，核屬不能證明被告乙○○、丁○○、丙○○等犯罪，即應為無罪之諭知
    ，以昭審慎。
陸、被告丙○○經合法傳喚無正當理由而不到庭，惟本院認應為其無罪之判決，爰不
    待其陳述，逕行判決，附此述明之。
據上論結，應依刑事訴訟法第四百五十二條、第三百零一條第一項、第三百零六條，
判決如主文。
中      華      民      國      九十三      年      一      月  十三    日
                                            審判長  法  官  陳  卿  和
                                                    法  官  蔡  美  華
                                                    法  官  郭  書  豪
右正本證明與原本無異。
如不服本判決，應於送達後十日內向本院提出上訴狀 （須附繕本） ，上訴於台灣高
法院台中分院。
書記官
中      華      民      國      九十三      年      一      月  十三    日
